【裁判字號】    98,訴,364
【裁判日期】    980424
【裁判案由】    毒品危害防制條例
【裁判全文】
臺灣基隆地方法院刑事判決               98年度訴字第364號
公  訴  人  臺灣基隆地方法院檢察署檢察官
被      告  乙○○
                    （現於臺灣基隆監獄執行中）
上列被告因毒品危害防制條例案件，經檢察官提起公訴（97年度
毒偵字第3055號），被告於準備程序進行中，就被訴事實為有罪
之陳述，經本院合議庭裁定由受命法官獨任進行簡式審判程序，
判決如下：
    主  文
乙○○施用第一級毒品，累犯，處有期徒刑拾月，扣案之第二級
毒品甲基安非他命壹包（驗餘毛重：零點貳參壹公克）及注射針
筒內所含具海洛因成份之液體（淨重：零點壹伍mL）均沒收銷燬
之，包裝上開第二級毒品之外包裝袋壹只及扣案之注射針筒壹支
，均沒收之。
    事  實
一、乙○○前因施用毒品案件，經觀察、勒戒後，認有繼續施用
    毒品之傾向，經本院以87年度毒聲字第506 號裁定令入戒治
    處所施以強制戒治，於民國88年10月22日執行完畢，並由臺
    灣基隆地方法院檢察署檢察官以88年度戒毒偵字第13號不起
    訴處分確定。又於前揭強制戒治執行完畢5年內之92年1月至
    3 月間日因(甲)施用毒品案件，經本院以93年度訴緝字第13號
    判決判處應執行有期徒刑1 年確定；(乙)施用毒品案件，經本
    院以93年度訴字第801 號判決判處有期徒刑10月確定；(丙)傷
    害案件，經本院以93年度基簡字第401號判決判處有期徒刑4
    月確定。前揭(甲)、(丙)二案，經本院以94年度聲字第694 號裁
    定應執行有期徒刑1年2月。再因(丁)偽造文書案件，經本院以
    93 年度基簡字第914號判決判處有期徒刑3 月確定，經本院
    以94 年度年度聲字第210號裁定更定其刑為有期徒刑4 月確
    定。前揭(甲)、(丁)二案，經本院以94年度聲字第860 號裁定應
    執行有期徒刑1年1月確定，與上開94年度聲字第694 號裁定
    所定之執行刑（1年2月）接續執行，於95年11月30日執行完
    畢（構成累犯）。
二、詎其猶不知戒除，基於施用第一級毒品海洛因及第二級毒品
    甲基安非他命之犯意，於97年12月2日中午12時許，在基隆
    市○○區○○街某廟宇之廁所內，以將第一級毒品海洛因及
    第二級毒品甲基安非他命摻水混合置入針筒，以注射靜脈血
    管之方式，同時施用海洛因及甲基安非他命1次。嗣於同日
    下午2時20分許，在基隆市○○區○○街71之5號前，為警查
    獲，並當場扣得甲基安非他命1包（毛重0.236公克，鑑定後
    餘重0.231公克）及注射針筒1支（其內含有具海洛因成份之
    液體0.15mL），並經採尿送驗，結果呈嗎啡及甲基安非他命
    類陽性反應，而悉上情。
三、案經基隆市警察局第二分局報告臺灣基隆地方法院檢察署檢
    察官偵查起訴。
    理  由
一、本件被告所犯者非為死刑、無期徒刑、最輕本刑為3 年以上
    有期徒刑之罪或高等法院管轄第一審案件，其於準備程序進
    行中，先就被訴事實為有罪之陳述，經告知其簡式審判程序
    之旨，並聽取公訴人及被告之意見後，本院依刑事訴訟法第
    273條之1第1 項之規定，裁定由受命法官獨任進行簡式審判
    程序，且依同法第273條之2規定，簡式審判程序之證據調查
    ，不受第159條第1項、第161條之2、第161條之3、第163 條
    之1及第164條至第170條規定之限制，合先敘明。
二、前揭犯罪事實，業據被告於本院準備程序及審理時坦承不諱
    ，又經被告同意，為警查獲後所採集之尿液經送驗後，呈安
    非他命、甲基安非他命、可待因、嗎啡之陽性反應，此有基
    隆市警察局第二分局偵辦毒品案件尿液檢體對照表（尿液編
    號97-2-544）、台灣尖端先進生技醫藥股份有限公司濫用藥
    物檢驗報告各乙份附卷可稽，且參之以酵素免疫分析或薄層
    定性分析等方式為初步篩檢者，檢驗結果雖有相當程度偽陽
    性之可能，然以氣（液）相層析、質譜分析之儀器為交叉確
    認者，檢驗結果出現偽陽性之機率則極低，因而具有公信力
    ，核足為對涉嫌人不利之認定；尤以「毒品施用後於尿液、
    血液中可檢出之最大時限，與施用劑量、施用頻率、施用方
    式、施用者飲水量之多寡、個人體質、代謝情況、檢體收集
    時間點及所用檢測方法之靈敏度等因素有關，因個案而異。
    依據Clarke's Isolation Identification of Drugs第二版
    記載，血液中藥物之半衰期（濃度減半所需時間）分別為古
    柯鹼0.7-1.5小時、海洛因3分鐘（其代謝物為嗎啡2-3 小時
    ）、嗎啡2-3小時、大麻20-36小時、安非他命12小時（當尿
    液偏酸性時，為4- 8小時）、甲基安非他命9小時、Ketamin
    e 2-4小時，而MD MA約8.49小時。一般於尿液中可檢出之最
    大時限，古柯鹼為施用後1-4天、海洛因2-4天、嗎啡2-4天
    、大麻1-10天、安非他命1-4天、甲基安非他命1-5天、MDM
    A1- 4天、MDA 1-4天、Ketamine2-4天。」此曾經行政院衛
    生署藥物食品檢驗局以92年7月23日管檢字第0920005609 號
    函釋在案，且扣案之白色結晶性粉末1包（（毛重0.236公克
    ，鑑定後餘重0.231公克），經警以煙毒品試驗包試劑初步
    檢驗結果呈現嗎啡、海洛因及安非他命陽性反應，再送行政
    院衛生署管制藥品管理局以氣相層析質譜儀法鑑驗，結果含
    有甲基安非他命成份，有基隆市警察局第二分局正濱派出所
    查獲涉嫌毒品危害防制條例毒品初步鑑驗報告單、行政衛生
    署管制藥品管理局鑑定書各乙份在卷可佐；且有扣案之注射
    針筒1支可佐，而針筒所含之液體（0.15mL），經送檢驗後
    ，亦含有海洛因成份，有行政衛生署管制藥品管理局鑑定書
    乙份在卷可參，足認被告自白與犯罪事實相符，其犯罪事證
    明確，犯行洵堪認定，應依法論科。
三、查海洛因、甲基安非他命分係毒品危害防制條例第2條第2項
    第1款、第2款所定之第一級、第二級毒品，核被告所為係犯
    毒品危害防制條例第10條第1項、第2項之施用第一級、第二
    級毒品罪。被告持有第一級毒品海洛因及第二級毒品甲基安
    非他命之低度行為，應為施用第一級、第二級毒品之高度行
    為所吸收，不另論罪。被告將第一級毒品海洛因、第二級毒
    品甲基安非他命混合放入針筒內同時施用，係一行為觸犯上
    開2 罪名，為想像競合犯，應依刑法第55條規定，從較重之
    施用第一級毒品罪處斷。又被告有事實欄所示論罪科刑執行
    完畢情形，有臺灣高等法院被告前案紀錄表乙份附卷足憑，
    其於前案執行完畢後5 年內，故意再犯本件有期徒刑以上之
    罪，為累犯，依刑法第47條第1 項加重其刑。爰審酌被告曾
    有施用毒品之前科仍不知戒除，惟犯罪後坦承犯行，且所犯
    之施用毒品犯行乃戕害自己身心健康，並未危及他人等一切
    情狀，量處如主文所示之刑。
四、至查獲之第二級毒品甲基安非他命1包（驗餘毛重：0.231公
    克）及扣案注射針筒內所含海洛因成份之液體（0.15mL）均
    為毒品，應依毒品危害防制條例第18條第1 項前段規定宣告
    沒收銷燬之。至包裝前開第二級毒品甲基安非他命之外包裝
    1 只，具有防止毒品裸露、散逸之功能，而扣案之注射針筒
    1 支，其內雖有0.15ml含海洛因成份之液體，惟均無與毒品
    難以析離而無法個別宣告沒收之情事，且同屬被告所有，供
    犯本案施用毒品所用，業據被告供承明確，爰依刑法第38條
    第1項第2款、第3項之規定，宣告沒收。
據上論斷，應依刑事訴訟法第273 條之1 第1 項、第299 條第1
項前段，毒品危害防制條例第10條第1項、第2項、第18條第1項
前段，刑法第11條前段、第55條、第47條第1項、第38條第1 項
第2款，判決如主文。
本案經檢察官甲○○到庭執行職務。
中    華    民    國    98    年      4    月   24    日
                  刑事第四庭法  官   周霙蘭
以上正本證明與原本無異。
如不服本判決應於收受本判決後10日內向本院提出上訴書狀，其
未敘述上訴理由者，並得於提起上訴後10日內向本院補提理由書
狀（均須按他造當事人之人數附繕本）「切勿逕送上級法院」。
中    華    民    國    98    年      4    月   24    日
                            書記官   莊智凱
附錄本案所犯法條：
毒品危害防制條例第10條：
I施用第一級毒品者，處 6 月以上 5 年以下有期徒刑。
II施用第二級毒品者，處 3 年以下有期徒刑。


司法院資訊處製作；財團法人民間司法改革基金會備份。
